臺灣臺南地方法院刑事判決　　　　　　　96年度易字第1233號
公　訴　人　臺灣臺南地方法院檢察署檢察官
被　　　告　丙○○
　　　　　　　　　　樓
選任辯護人　黃紹文律師
　　　　　　黃溫信律師
　　　　　　徐美玉律師
上列被告因恐嚇案件，經檢察官提起公訴（96年度偵續一字第1
號），本院判決如下：
    主  文
丙○○以加害身體之事，恐嚇他人，致生危害於安全，處拘役參
拾日，減為拘役拾伍日，如易科罰金，以銀元參佰元即新臺幣玖
佰元折算壹日。
    事  實
一、丙○○原係國立成功大學醫學院附設醫院之醫生，甲○○則
    係其任職同家醫院之藥劑部同事，二人曾因婚外情致生糾紛
    ，丙○○因而於民國93年9月間支付甲○○新臺幣（下同）
    90萬元之和解金，事後丙○○得知甲○○將該筆和解金持以
    購置車號為5086-LV號之自小客車（登記為其母陳林富麗名
    下，以下簡稱系爭車輛）後，心有不甘，先基於毀損之故意
    ，於94年7月26日19時35分許，以跟蹤、尾隨之方式前往系
    爭車輛停放處所即臺南市○○路○段77號地下3樓甲○○姊姊
    所居住之大樓地下室，以自備之鑰匙刮損系爭車輛之車身（
    此毀損部分，業經臺灣臺南地方法院檢察署檢察官另案為緩
    起訴處分確定），嗣又於同年8月11日22時40分許，另行基
    於恐嚇之犯意，用上網之方式以其0000000000號之行動電話
    傳送內容為「民俗月小心駕駛注意背後，公共車船管理委員
    會關心您」此一暗示將可能會加害身體之簡訊至甲○○所有
    、門號為0000000000號之行動電話，致甲○○看到該則簡訊
    後，與先前發生之刮車事件相連結後，致心生畏懼，而生危
    害於甲○○之安全。
二、案經甲○○告訴臺灣臺南地方法院檢察署檢察官偵查起訴。
    理  由
一、本件之供述證據及非供述證據，既均未經被告方面表示不同
    意採為證據，且無事實顯示係公務員因違法蒐證所取得之證
    據，本院審酌該等供述證據作成時之情況，亦認為適於作為
    證據，依刑事訴訟法第159條之5第1項規定，應認為均具有
    證據能力，合先敘明。
二、訊據被告丙○○對於曾在上揭時、地，傳送系爭簡訊予告訴
    人甲○○等情固不否認，此部分核與證人即告訴人甲○○於
    本院審理中之證述相符，並有簡訊接收清單1紙在卷可稽（
    94年度他字第3036號偵查卷第80頁參見），應堪信為真實。
    被告雖矢口否認有何恐嚇之犯行及犯意，辯稱：伊傳送該則
    簡訊係心情不穩定時所為，並無恐嚇之意思，伊雖有在94年
    7月刮損系爭車輛，但沒有跟蹤告訴人，因為伊已在同年7月
    底離職前往臺北，且告訴人上下班是排班制，該時伊又未在
    成大醫院就職，不可能拿到班表云云。辯護意旨另補陳：
  (1)該則簡訊並未署名，告訴人如何得知係何人所發送，且被告
    已於94年7月離開臺南返回臺北開業，應為告訴人所明知。
    其如何能感受被告對其有加害恫嚇之行為實非無疑。
  (2)再者，簡訊內容「民俗月小心駕駛」，或有民俗月易生意外
    提醒小心駕駛之意，因民俗月即7月，習俗上認知為鬼門開
    之月份，信仰上本會更加注意以趨吉避凶，至「小心背後」
    文字用語應在警示提醒特別注意，後段之「公共車船管理委
    員會關心您」亦僅表示關心意旨，由文字內容觀之，其文義
    無法涵攝被告將對告訴人有何不利之行為。充其量，僅能謂
    被告藉鬼月之風俗迷信，渲染無形神鬼力量引發意外難料之
    氛圍，被告因雙方爭執，在未深思下，發此簡訊，造成告訴
    人困擾，雖有不當，然仍難認此構成刑法第305條之罪。
  (3)另依偵查中告訴人所為之陳述，前後不一，亦可見得其對上
    開簡訊之理解，顯非係文字所傳達之文義內容，而係出於個
    人之想像臆測，乃個人主觀之感受，尚難認上開文字已表示
    出被告有加害之通知意思云云。
三、故本件主要應審究之爭點即在於：(一)被告是否係基於恐嚇之
    犯意，而發送上開簡訊予告訴人？(二)上開簡訊內容從形式上
    客觀觀之，是否足以認為是惡害之通知？(三)告訴人接收該簡
    訊後，是否確有心生畏懼？(四)如是，是否是因該簡訊之文字
    內容？或係基於民俗或自己之想像？以下分別析述之：
（一）按刑法第305條之罪，僅以受惡害之通知者心生畏懼而有
      不安全之感覺為已足，不以發生客觀上之危害為要件（此
      最高法院27年4月17日著有決議 (一)可資參照）。
（二）經查：被告於本院訊問時自承：伊於93年9月支付90萬元
      後，即無友善之互動，且後來有人告訴伊，告訴人明明係
      以伊支付之和解金來購買該5086-LV號自小客車，卻登記
      在告訴人母親之名下，且又停放在告訴人姊姊之住處停車
      場，故認為系爭車輛是屬「公共車船」，且覺得告訴人應
      該要覺得良心不安，發該簡訊並非在關心告訴人等語（見
      本院96年12月10日審判筆錄第15頁參見），故可見被告於
      前揭時、地傳送系爭帶有「民俗月」、「小心駕駛」、「
      注意背後」、「公共車船」、「關心」等語之簡訊內容予
      告訴人，並非如該則簡訊之客觀文義上所載，是出於要提
      醒告訴人在民俗月出門駕車要特別小心注意之動機，而確
      係因不滿告訴人持該筆和解金購買系爭車輛供公眾使用，
      而欲使告訴人收看簡訊後會產生良心不安之用意，是其主
      觀上應是基於恐嚇之犯意所為發送簡訊之行為無疑。
（三）再查：被告於本院審理時復自承其確曾於94年7月份（26
      日），前去告訴人姊姊住處毀損系爭車輛等語（本院96
      年12月10日審判筆錄第16頁參見），此部分核與證人即告
      訴人甲○○於本院審理時證述之情節亦大致相符，此外，
      並有監視器翻拍照片影本1份及現場記錄照片8張為證（94
      年他字第3036號偵查卷第75至79頁參見），且該案業經臺
      灣臺南地方法院檢察署檢察官以94年度偵字第11528號為
      緩起訴處分確定在案，被告雖否認是以跟蹤、埋伏之方式
      進入該停車場刮車，然告訴人購置系爭車輛之際，雙方既
      已經感情破裂不相往來，且證人即告訴人甲○○復到庭具
      結證稱並未曾帶同被告前往其姊姊住處（本院96年12月
      10日審判筆錄第10頁參見），顯見被告應確係因不滿情緒
      而尾隨、跟蹤告訴人後知悉系爭車輛停放處所後，再逕行
      潛入刮車以毀損系爭車輛之車身無疑。是被告於發送系爭
      簡訊予告訴人前不久，確實曾經針對系爭車輛作出對於告
      訴人不利之實害舉動無疑。
（四）是告訴人以證人身份到庭具結後證稱：其收到該則未具名
      之簡訊內容時，即知係被告所為，因其並無與任何其他人
      結怨，且被告自支付和解金後隔幾個月後就開始對其跟蹤
      、騷擾，進而刮車等，所以其收到系爭簡訊後確會害怕人
      身受到傷害等語（見本院96年12月10日審判筆錄第3至12
      頁），是告訴人收受該則帶有「民俗月」、「小心駕駛」
      、「注意背後」、「公共車船」、「關心」之簡訊內容時
      ，馬上能知悉是與其唯一有糾紛過節之被告所為，且能意
      識到該則簡訊並非如客觀文義所示，是要善意提醒其駕車
      時要特別注意之意，並能理解看透隱含於簡訊文義下實際
      上是一種欲行加害之通知，故於主觀上形成畏懼之心理狀
      態，應屬與一般常情相符，而可採信。且告訴人所以心生
      恐懼，乃係有事實根據之判斷，亦即是其基於兩造先前之
      關係、並綜合被告之作為後得出之合理懷疑與常理反應，
      是其所以心生恐懼確並非係出於民間民俗信仰之鬼神影響
      ，更非出於自己之無端想像臆測無疑。又縱然告訴人於偵
      查、審理中經訊（詰）問時，所描述其畏懼之心理情狀、
      主觀感受之文字用語，尚非能完全相同，惟究其實質，先
      後仍屬一致，並無矛盾，辯護人主張其先後說法不一故難
      以採信云云，顯強人所難，尚屬無據，自無理由。
（五）另辯護人又稱被告業於94年7月底即結束臺南之工作，至
      臺北開業，並提出秀傳醫療體系臺南院區主治醫師聘約及
      醫療機構開業執照影本等各1份為證。惟被告於本院審理
      中自陳：94年7月離職後，至同年9月到臺北開業時，其陸
      陸續續在臺北、臺南間往返等語（見本院96年12月10日審
      判筆錄第15頁），並參照被告於94年7月26日時尚能潛入
      告訴人姊姊住處停車場刮車等情，顯見告訴人稱其於遭刮
      車後約2星期後之同年8月11日接收該則簡訊時，並不能完
      全相信被告確實已經遠離，或完全排除被告仍有可能加害
      其身之恐懼感，應屬合理，是被告就此所為之辯解，亦不
      足採。綜上所述，本件事證明確，被告犯行洵堪認定，應
      依法論科。
三、按行為後法律有變更者，適用行為時之法律。但行為後之法
    律有利於行為人者，適用最有利於行為人之法律，94年2月2
    日公布、自95年7月1日施行之刑法第2條第1項定有明文，上
    開規定係規範行為後法律變更所生新舊法律比較適用之準據
    法，於新法施行後，應逕適用新法第2條第1項之規定，為「
    從舊從輕」之比較（最高法院95年第8次刑事庭會議決議參
    照）。是以：
  (一)關於本罪之罰金刑部分，因修正前刑法第33條第5款原規定
    ：「罰金：（銀元）1元以上」，依罰金罰鍰提高標準條例
    第1條前段規定提高為10倍，復依現行法規所定貨幣單位折
    算新臺幣條例第2條規定折算新臺幣為30元；於本次修正後
    刑法第33條第5款規定：「罰金：新臺幣1,000元以上，以
    100元計算之」，依修正前法律所定罰金刑之最低度為新臺
    幣30元；若依修正後之法律所定罰金刑之最低度則為新臺幣
    1,000元，自以修正前之規定較有利於被告。
  (二)被告行為時之易科罰金標準，係以修正前刑法第41條第1項
    前段「得以1元以上3元以下折算1日」及廢止前罰金罰鍰提
    高標準條例第2條前段「就其原定數額提高為100倍折算1日
    」為依據，則本件被告行為時之易科罰金折算標準，如以銀
    元300元折算1日，經折算為新臺幣後，應以新臺幣900元折
    算為1日。惟修正施行後之刑法第41條第1項前段（公布施行
    日期同上開刑法第2條）關於易科罰金之折算標準則為「以
    新臺幣1,000元、2,000元或3,000元折算1日」，比較修正前
    後之易科罰金折算標準，修正前之規定顯較有利被告，自應
    適用修正前刑法第41條第1項前段、廢止前罰金罰鍰提高標
    準條例第2條前段之規定，併諭知易科罰金之折算標準。
四、核被告所為，係犯刑法第305條恐嚇危害安全罪。爰審酌被
    告係因與告訴人間之嫌隙而另犯偽造文書罪，經本院95年度
    簡字2910號判決處有期徒刑3月，並諭知易科罰金外（不構
    成累犯），並無其他前科紀錄，素行尚可，此有臺灣高等法
    院被告全國前案紀錄表1份在卷可參，又其犯罪之動機係因
    情緒因素一時失慮、致罹刑典，惟其職業係醫師，智識程度
    非低，與告訴人分手後縱有嫌隙，亦應以理性方式妥善解決
    ，而其不循此途徑，反以簡訊傳送恐嚇訊息恫嚇告訴人，難
    認可取，及此簡訊對於告訴人心理所生之威脅危害，暨被告
    犯後未能坦承犯行，惟態度尚稱良好，及兩造事後未能達成
    和解等一切情狀，量處如主文所示之刑，並依中華民國96年
    罪犯減刑條例之規定減刑後，諭知易科罰金之折算標準，以
    資懲儆。
五、據上論斷，應依刑事訴訟法第299條第1項前段，刑法第2條
    第1項前段、第305條、修正施行前刑法第41條第1項前段，
    刑法施行法第1條之1，廢止前罰金罰鍰提高標準條例第2條
    ，中華民國96年罪犯減刑條例第2條第1項第3款、第7條，判
    決如主文。
本案經檢察官乙○○到庭執行職務。
中　　華　　民　　國　　96　　年　　12　　月　　24　　日
      　　　　　　刑事第十庭  法  官  林臻嫺
以上正本證明與原本無異。
如不服本判決應於收受本判決後10日內向本院提出上訴書狀，並
應敘述具體理由。如未敘述上訴理由者，應於上訴期間屆滿後20
日內向本院補提理由書狀（均須按他造當事人之人數附繕本）「
切勿逕送上級法院」。
    　　　　　　　　　　　　　書記官　許悉愛
中　　華　　民　　國　　96　　年　　12　　月　　24　　日
附錄法條
中華民國刑法第305條
以加害生命、身體、自由、名譽、財產之事，恐嚇他人致生危害
於安全者，處2年以下有期徒刑、拘役或3百元以下罰金。
